臺灣臺北地方法院刑事判決　　　　　　　 92年度訴字第620號
公　訴　人　臺灣臺北地方法院檢察署檢察官
被　　　告　丙○○
選任辯護人　楊延壽律師
被　　　告　丁○○
選任辯護人　王盈智律師
被　　　告　甲○○
上列被告等因常業詐欺等案件，經檢察官提起公訴（91年度偵字
第11491 號），本院判決如下：
    主      文
丙○○共同常業詐欺，處有期徒刑參年。偽造之林莉佳文山資訊
有限公司薪資單參份及在職證明書壹份、林建宏及張章盛元大國
際有限公司薪資單各壹份，鄭傅為、甲○○之台奇電腦工業有限
公司各類所得扣繳暨免扣繳憑單、在職證明書各壹份、薪資單各
參份，均沒收之。
丁○○共同常業詐欺，處有期徒刑壹年陸月，緩刑肆年。偽造之
林莉佳文山資訊有限公司薪資單參份及在職證明書壹份、林建宏
及張章盛元大國際有限公司薪資單各壹份，鄭傅為、甲○○之台
奇電腦工業有限公司各類所得扣繳暨免扣繳憑單及在職證明書各
壹份、薪資單各參份，均沒收之。
甲○○共同行使偽造私文書，足以生損害於他人，處有期徒刑伍
月，如易科罰金，以參佰元折算壹日。偽造之甲○○台奇電腦工
業有限公司各類所得扣繳暨免扣繳憑單、在職證明書各壹份、薪
資單參份，均沒收之。
    事      實
一、丙○○、丁○○二人，自民國九十一年二月間起，共同基於
    行使偽造私文書之概括犯意、及意圖為自己不法之所有，以
    詐術使人將本人之物交付為常業之犯意聯絡，由丙○○對外
    招攬無職業及薪資所得之林莉佳、鄭秋梅、吳大正、林建宏
    、張章盛、劉柏軒、李威璁、劉靚後，即向跳蚤市場真實姓
    名年籍不詳之成年男子購買林莉佳在文山資訊有限公司（下
    稱文山公司）九十年十二月至九十一年二月薪資單、林建宏
    及張章盛二人在元大國際有限公司（下稱元大公司）九十一
    年三月份薪資單，並由丙○○另基於偽造私文書之概括犯意
    ，自行偽造林莉佳之文山公司在職證明書，及以其委由不知
    情第三人偽刻之「文山公司」及該公司負責人「謝宗勳」印
    章，在上揭偽造之林莉佳文山公司在職證明書上偽造「文山
    公司」、「謝宗勳」印文各一枚，均交由丁○○持向萬泰商
    業銀行股份有限公司（下稱萬泰銀行）申請預借現金卡，丙○○則提供應對之電話號碼，供萬泰銀行核對徵信，致銀行
    承辦人員陷於錯誤，認渠等均係有穩定收入並具足夠清償債
    務能力之人而核准申請，並分別交付預借現金卡予上述林莉
    佳等八人，足以生損害於萬泰銀行對於申請人資料管理之正
    確性、及文山公司、謝宗勳。丙○○於預借現金卡經核准後
    ，收取每件新台幣（下同）三千元至八千元不等之費用，並
    按件分予丁○○三千至五千元不等之金額，二人即以此為手
    段，賴以維生；而林莉佳等人則分別持前揭詐得之預借現金
    卡，預借二萬元至五萬元不等之金額得手，且除林建宏、張
    章盛、劉柏軒及李威璁陸續結清外，迄今申請人林莉佳尚積
    欠四萬九千二百五十元、鄭秋梅尚欠四萬六千六百九十一元
    、吳大正積欠一萬五千零八十一元、劉靚仍欠一萬一千七百
    六十七元款項未清償。嗣同年五月二十四日、二十五日間，
    在台北縣永和市某咖啡店，丁○○自行招攬甲○○亦以此方
    式，向萬泰銀行申請預借現金卡，詐欺銀行取得預借現金卡
    支領現金消費，並約定甲○○需按核准金額之二成，另再加
    計偽造各類所得扣繳暨免扣繳憑單、薪資單等費用三千元計
    算報酬，並於甲○○填寫萬泰銀行小額循環信用貸款申請書
    （George&Mary 卡）及提供其個人資料後，由丙○○、丁○○承前行使偽造私文書及常業詐欺之犯意，甲○○亦基於行
    使偽造私文書、及意圖為自己不法所有之意圖，向萬泰銀行
    申請預借現金卡，並由丙○○向跳蚤市場真實姓名年籍不詳
    之成年男子購買偽造之甲○○台奇電腦工業有限公司（下稱
    台奇公司）各類所得扣繳暨免扣繳憑單一份、九十一年四至
    六月份之薪資單各一份，再由丙○○承前偽造私文書之概括
    犯意，偽造甲○○之台奇公司在職證明書，並以其亦委由不
    知情第三人偽刻之「台奇公司」、「乙○○」印章，在上揭
    偽造之甲○○之台奇公司薪資單、在職證明書上偽造「台奇
    公司」、「乙○○」印文各四枚，使萬泰銀行誤信甲○○係
    有穩定收入並具足夠清償債務能力之人；並由丁○○於同年
    六月三日下午二時，在台北市○○○路○段二一二號一樓「
    ＩＳ咖啡店」內交付甲○○，再由甲○○於同日下午四時許
    ，持上揭偽造之台奇公司各類所得扣繳暨免扣繳憑單及該公
    司九十一年四月至六月薪資表，至臺北市中山區○○○路○
    段二二四號四樓萬泰銀行城中分行供行員核對資料後，交付
    卡號000000000000號George&Mary 卡，而足生
    損害於萬泰銀行對於申請人資料管理之正確性及台奇公司、
    乙○○，嗣為警當場查獲，並扣得上開台奇公司各類所得扣
    繳暨免扣繳憑單、薪資表。又於同日再循線查獲丁○○，並
    在其身上扣得由其自行招攬，已持向萬泰銀行申請預借現金
    卡，惟尚未經核發之亦由丙○○向跳蚤市場購買鄭傅為之台
    奇公司各類所得扣繳暨免扣繳憑單一份及九十一年四月至六
    月薪資單共三份、及由丙○○偽造之鄭傅為、甲○○台奇公
    司在職證明書一份；其中鄭傅為之台奇公司薪資單、在職證
    明書上，亦蓋有偽造之「台奇公司」、「乙○○」印文各四
    枚。
二、案經臺北市政府警察局中山分局報告臺灣臺北地方法院檢察
    署檢察官偵查起訴。
    理      由
一、上揭犯罪事實，業據被告丁○○於本院審理時，坦承不諱。
    至被告丙○○亦不爭執上揭犯罪事實，惟辯以：其係幫之前
    舊客戶繼續申辦本件現金卡，當時主觀上並無犯罪之認知；
    此外，本件與本院九十二年度訴字第一三四四號（九十年度
    偵字第一七八五○號、九十一年度偵字第二○七○九號），
    其被訴偽造文書等案件，有裁判上或實質上一罪關係。被告
    甲○○則以其前此未辦過任何卡片，本件其僅負責填寫個人
    資料，其餘均聽從丁○○之指示辦理，且其曾詢問丁○○是
    否會觸犯法律，而經其告知云云。
二、經查，上揭犯罪事實，除經被告丁○○自承在卷外；並據被
    告丙○○於本院審理時，迭供述其購買偽造證件、進而向萬
    泰銀行申辦預借現金卡、及向各該申請人申請費用之過程、
    細節甚詳，且其前後陳述互核大致相符，復與被告丁○○供
    述之情節相合，所為供述，顯非憑空捏造，其空言否認主觀
    上之犯罪認知，無非卸責之詞，實無可採。至被告甲○○雖
    以前詞置辯，然查，其於九十一年一月九日，即本件案發前
    ，業曾向中國信託銀行申請信用卡，有財團法人金融聯合徵
    信中心信用卡資訊查詢附卷可按，自應知申辦此類信用卡片
    ，均需憑工作證明或其他相關證件持以辦理甚明；況其明知
    並未在台奇公司任職，詎於九十一年六月三日下午，持上揭
    偽造之台奇公司各類所得扣繳暨免扣繳憑單及該公司九十一
    年四月至六月薪資表，至臺北市中山區○○○路○段二二四
    號四樓萬泰銀行城中分行以供具領預借現金卡，且為申辦此
    預借現金卡，而與丁○○約定按核准金額之二成之高額佣金
    ，再加計偽造各類所得扣繳暨免扣繳憑單、薪資單等費用三
    千元，支付丁○○以為報酬，衡情對該用以申請預借現金卡
    之相關文件其合法性當有合理懷疑，其猶提供個人身分資料
    予丁○○等，足以推知其對丁○○等將其提供之個人資料供
    作不法使用，亦不違反其本意。此外，偽造之台奇公司各類
    所得扣繳暨免扣繳憑單其格式與該公司真正之各類所得扣繳
    暨免扣繳憑單不同，亦經台奇公司負責人乙○○於警詢時指
    述明確，並提出真正之文件附在卷內以供比對，並有告訴代
    理人即萬泰銀行城東分行放款部助理員陳佩貝於警詢中證述
    纂詳，及偽造之林莉佳文山公司九十年十二月至九十一年二
    月薪資單共三份、在職證明書一份、林建宏及張章盛元大公
    司九十一年三月份薪資單各一份，甲○○、鄭傅為台奇公司
    各類所得扣繳暨免扣繳憑單及在職證明書各一份、九十一年
    四至六月份之薪資單各三份，林莉佳等八人之萬泰銀行小額
    循環信用貸款申請書、核定書及交易紀錄一覽表，及甲○○
    、鄭傅為二人之萬泰銀行小額循環信用貸款申請書在卷足參
    ，被告等犯行明確，洵堪認定。
三、按預借現金卡於銀行櫃員機輸入發卡銀行所同時核發之現金
    卡密碼後，即可提領現金使用，有一定之財產價值，顯具有
    財物之性質；且依被告丙○○、丁○○供述其等持向萬泰銀
    行申請核發預借現金卡之相關文件均屬虛偽，被告甲○○亦
    自承申辦當時其未有工作等語，顯見各該申請人之個人信用
    不佳，如非持偽造之在職證明、薪資單或各類所得扣繳暨免
    扣繳憑單申辦，萬泰銀行應無分別核發預借現金卡供各該申
    請人使用之可能，自足認被告等上開施用詐術之行為，與萬
    泰銀行陷於錯誤而核准申請並交付預借現金卡間，有相當因
    果關係；至申請人中林建宏、張章盛、劉柏軒及李威璁於預
    借現金後陸續結清，已無礙被告丙○○、丁○○詐欺犯行之
    成立，自不待敘。再按刑法上規定之常業罪，只須有賴某種
    犯罪為業之意思，而有事實之表現為已足，不以經營時日之
    長短、行為之次數、所得之多寡或盈虧之結果為認定之標準
    （最高法院八十四年度台上字第二八二七號、八十九年度台
    上字第三二八四號判決參照）。本件被告丙○○、丁○○自
    九十一年二月起至六月三日查獲止，意圖為自己不法之所有
    ，多次使萬泰銀行陷於錯誤，交付預借現金卡予上述各該申
    請人，並經申請人預借現金得手，其二人則收取報酬藉此營
    利，事實上已足表現其以之為常業之意思，且符合常業犯具
    有反覆性、複次性、延時性之本質；況被告丁○○該年度所
    得僅一萬四千三百零一元，至被告丙○○於九十一年度則全
    無任何薪資所得，有財政部臺灣省北區國稅局臺北縣分局九
    十三年十一月二十六日北區國稅北縣二字第○九三一○六四
    四二五號函、財政部臺北市國稅局北投稽徵所九十三年十二
    月二日財北國稅北投綜所二字第○九三○○一一三七三號函
    所附九十一年度綜合所得稅各類所得資料清單附卷可按，足
    見其等確賴此維生。是核被告丙○○、丁○○所為，係犯刑
    法第二百十六條、第二百十條行使偽造私文書罪、第三百四
    十條常業詐欺取財罪。又就申請人鄭傅為部分，業經被告丁○○持上揭偽造文件向萬泰銀行申請，而尚未經核准一情，
    業據被告丁○○自白，核與告訴代理人即萬泰銀行城東分行
    放款部助理員陳佩貝所述情節相符，並有鄭傅為之萬泰銀行
    小額循環信用貸款申請書及相關偽造文件扣案可憑，被告丙○○、丁○○就該部分犯行，本應另負行使偽造私文書罪、
    及詐欺未遂罪責，惟其等所犯既經認定為常業詐欺罪，已如
    前述，從而此部分詐欺未遂犯行，仍應包攝於該罪內，不另
    論擬，併此敘明。又被告丙○○偽造林莉佳文山公司在職證
    明書、甲○○及鄭傅為台奇公司在職證明書，及在甲○○及
    鄭傅為台奇公司九十一年四月至六日薪資單上蓋用偽刻之「
    台奇公司」、「許文誠」印文之犯行，按偽造私文書之低度
    行為應為行使偽造私文書之高度行為所吸收，其於偽造之林
    莉佳文山公司在職證明書、甲○○及鄭傅為台奇公司在職證
    明書上分別蓋用「文山公司」、「謝宗勳」、及「台奇公司
    」、「乙○○」印文，乃偽造私文書之部分行為，均不另論
    擬。另被告甲○○所犯係刑法第二百十六條、第二百十條之
    行使偽造私文書及第三百三十九條第一項之詐欺取財罪。被
    告丙○○、丁○○就上揭行使偽造私文書、常業詐欺罪間；
    及被告丙○○、丁○○、甲○○就上揭甲○○持偽造私文書
    向萬泰銀行詐得預借現金卡部分之犯行所涉行使偽造私文書
    、詐欺取財罪間，有犯意聯絡及行為分擔，均為共同正犯。
    被告丙○○、丁○○多次行使偽造私文書之犯行，時間緊接
    、方法相同，並觸犯構成要件相同之罪名，顯係基於概括犯
    意為之，依連續犯規定論以一罪，並加重其刑；至所犯連續
    行使偽造私文書及常業詐欺取財罪間，有方法結果之牽連關
    係，應從一重之常業詐欺罪論。至被告甲○○所犯行使偽造
    私文書及詐欺取財罪間，亦有方法結果之牽連關係，應從一
    重之行使偽造私文書罪論。爰各審酌被告之品性、犯罪動機
    、目的、所生之危害，並考量被告丙○○、丁○○犯後態度
    尚佳等一切情狀，及參酌公訴人所具體求處之刑度，分別量
    處如主文所示之刑，被告甲○○並諭知易科罰金之折算標準
    。被告丁○○前未曾受有期徒刑以上刑之宣告，有臺灣高等
    法院被告全國前案紀錄表在卷可按，其因年輕識淺、一時失
    慮致罹刑典，經此起訴、判刑，應知警惕而無再犯之虞，本
    院認所宣告之刑以暫不執行為適當，併諭知緩刑四年，以啟
    自新。
四、偽造之林莉佳文山公司九十年十二月至九十一年二月薪資單
    共三份、在職證明書一份、林建宏及張章盛元大公司九十一
    年三月份薪資單各一份、鄭傅為台奇公司各類所得扣繳暨免
    扣繳憑單及在職證明書各一份、九十一年四月至六月薪資表
    共三份，為被告丙○○、丁○○所有供犯罪所用之物；甲○○台奇公司各類所得扣繳暨免扣繳憑單及在職證明書各一份
    、九十一年四至六月份之薪資單共三份，亦為被告丙○○、
    丁○○、甲○○共同所有供犯罪所用之物，均依同法第三十
    八條第一項第二款規定沒收之。至被告丙○○偽造於林莉佳
    文山公司在職證明書上「文山公司」、「謝宗勳」印文各一
    枚，及甲○○、鄭傅為二人台奇公司在職證明書與台奇公司
    九十一年四月至六日薪資單上「台奇公司」、「許文誠」印
    文各四枚，因分別附著於前揭應沒收之文書上，不另予宣告
    沒收。另偽造之林莉佳文山公司九十年十二月至九十丙○○
    委由不知情第三人偽刻之「文山公司」、「謝宗勳」、「台
    奇公司」、「乙○○」印章，為其所有供犯罪所用之物，惟
    業據其於九十三年十二月十五日本院審理時當庭供述均已銷
    燬在卷，此外，亦查無該印章確仍存在之證據，為免執行窒
    礙難行，爰不併予沒收。又被告丁○○身上扣得之王耀德敏
    盛公司各類所得扣繳暨免扣繳憑單、江思賢東順公司九十一
    年二月至五月薪資表、王能發敏盛公司九十一年六月及七月
    薪資表，因無證據證明為被告等供本案犯罪所用之物，或供
    本案預備犯罪所用之物，本院尚無從逕予沒收，均併為敘明
    。
五、公訴意旨另以被告丙○○、丁○○，共同基於前揭行使偽造
    私文書之概括犯意、及意圖為自己不法之所有，以詐術使人
    將本人之物交付為常業之犯意聯絡，由丙○○對外招攬謝天
    坤、曾嘉明、紀建鑫、江偉民、許佳煜、王慶福、陳昭吾、
    王耀德、江思賢、王能發等人，以上述方式，持偽造之在職
    證明、薪資表、各類所得扣繳暨免扣繳憑單等，向萬泰銀行
    申請預借現金卡。惟查，經本院向萬泰銀行函調上揭各人之
    預借現金卡，該行均答覆不能確認於該行有任何貸放案件，
    有萬泰銀行九十二年七月二十二日泰消管字第○九二九九九
    ○一五九六號函可按，從而，公訴人遽指被告丙○○、丁○○涉有偽造私文書、行使偽造私文書及常業詐欺罪嫌，尚有
    未洽。此外，本院復查無其他積極證據，足以認定被告丙○○、丁○○此部分犯行，自無從為何不利於被告之認定。惟
    公訴人認被告等此部分犯行，與前開本院對其等論罪科刑部
    分有裁判上一罪及實質上一罪之關，爰不另就被告等此部分
    犯行為無罪之諭知。又公訴意旨指訴被告丁○○與被告丙○○共犯偽造私文書罪，惟為被告丁○○堅決否認；並與被告
    丙○○於九十三年十二月十五日本院審理時所述：本件偽造
    之在職證明書係由其自行偽造，至其他相關文件，亦由其向
    跳蚤市場真實姓名年籍不詳之成年男子購買，並以其委由不
    知情第三人偽刻之印章，在上揭偽造之在職證明書、薪資單
    上蓋用印文等情節不符，本院復查無其他積極證據足資證明
    被告丁○○確有何偽造私文書之犯行，被告丁○○此部分犯
    行尚屬不能證明，惟公訴人認該部分與本院前開對其等論罪
    科刑部分有牽連犯之裁判上一罪法律關係，不另為無罪諭知
    ，併此敘明。
六、被告丙○○雖辯以本件與本院九十二年度訴字第一三四四號
    案件有裁判上或實質上一罪之關係，然查，被告丙○○本案
    之犯罪時間係九十一年二月起至同年六月被查獲時止，與另
    案之犯罪時間乃八十九年九月間至查獲之九十年八月間，相
    隔六月之久，且本案被告丙○○係與被告丁○○共犯行使偽
    造私文書及常業詐欺罪，與另案之共同被告亦屬有異，再者
    ，本案行使偽造私文書詐欺所得之標的為現金卡，與另案係
    信用卡亦有不同，顯難認被告丙○○於另案犯罪為警查獲後
    復為之本件犯行，與該案有整體之犯意，從而，該案與本案
    尚無裁判上或實質上一罪之關係，附此敘明。
據上論斷，應依刑事訴訟法第二百九十九條第一項前段、刑法第
二十八條、第二百十六條、第二百十條、第三百四十條、第三百
三十九條第一項、第五十五條、第三十八條第一項第二款、第四
十一條第一項前段、第七十四條第一款，罰金罰鍰提高標準條例
第一條前段、第二條，判決如主文。
本案經檢察官李鴻維到庭執行職務。
中　　華　　民　　國　　94　　年　　1 　　月　　5 　　日
　　　　　　　　　刑事第十六庭  法　官　劉  嶽  承
                                法  官  胡  宗  淦
                                法　官　王  幸  華
以上正本證明與原本無異
如不服本判決應於送達後10日內向本院提出上訴狀
                             　 書記官　陳  泰  寧
中　　華　　民　　國　　94　　年　　1 　　月　　6 　　日
附論罪科刑依據法條：
中華民國刑法第216條
行使第210條至第215條之文書者，依偽造、變造文書或登載不實
事項或使
登載不實事項之規定處斷。
中華民國刑法第210條
偽造、變造私文書，足以生損害於公眾或他人者，處五年以下有
期徒刑。
中華民國刑法第340條
以犯第339 條之罪為常業者，處一年以上七年以下有期徒刑，得
併科五萬元以下罰金。
中華民國刑法第339條
意圖為自己或第 3 人不法之所有，以詐術使人將本人或第 3 人
之物交付者，處五年以下有期徒刑、拘役或科或併科1000元以下
罰金。
以前項方法得財產上不法之利益或使第 3 人得之者，亦同。
前二項之未遂犯罰之。
